最高法院刑事判決　　　　　　一○○年度台上字第六八九四號
上　訴　人　韓欣鈺
上列上訴人因違反毒品危害防制條例案件，不服台灣高等法院中
華民國一○○年五月十八日第二審更審判決（一○○年度上更(一)
字第一○七號，起訴案號：台灣士林地方法院檢察署九十七年度
偵字第五七○六、八七七○、九七○二、一五五二二、一六一二
一號），提起上訴，本院判決如下：
    主  文
原判決撤銷，發回台灣高等法院。
    理  由
本件原判決認定上訴人韓欣鈺有原判決事實欄所載犯罪事實，因
而撤銷第一審關於上訴人販賣第二級毒品予「阿偉」、吳國鋒部
分之科刑判決，改判論處上訴人販賣第二級毒品罪刑（累犯），
並為相關從刑之諭知，固非無見。
惟查：（一）科刑之判決書須將認定之犯罪事實詳記於事實欄，
然後於理由內逐一說明其憑以認定之證據，使事實與理由兩相一
致，方為合法。又審理事實之法院，對於被告有利及不利之證據
，應一律注意，詳為調查，綜合全案證據資料，本於經驗法則以
定其取捨，並將取捨證據及得心證之理由，於判決內詳為說明。
故證據雖已調查，而尚有其他部分並未調查，仍難遽為被告有利
或不利之認定。本件原判決事實欄載述，上訴人係藉「阿偉」使
用行動電話與其行動電話聯絡，欲透過其向黃柏仁詢問甲基安非
他命價格之便，自行在電話中與「阿偉」議定毒品交易妥當後，
旋在台北巿忠孝東路附近不詳地點，以新台幣（下同）三千元之
代價，將安非他命一包出賣予「阿偉」及吳國鋒等情（見原判決
第一頁第二八行至第二頁第八行）。依原判決事實欄上開載述，
係謂吳國鋒與「阿偉」購買甲基安非他命之取貨地點為「台北巿
忠孝東路附近不詳地點」，然於理由內則依吳國鋒偵查中之供述
，謂吳國鋒與「阿偉」購買甲基安非他命之取貨地點為「台北巿
忠孝東路附近六段黃柏仁住處」（見原判決第六頁第二五至二七
行）。顯見原判決就吳國鋒與「阿偉」購買甲基安非他命之取貨
地點是否為黃柏仁住處乙節，於事實欄之載述與理由之說明不相
一致。而究竟吳國鋒與「阿偉」購買甲基安非他命之取貨地點是
否為黃柏仁住處，其與判斷上訴人於原審所辯吳國鋒與「阿偉」
購買毒品之交易對象為黃柏仁是否可採攸關，乃原判決未就此詳
予調查釐清，自屬可議。又稽之卷附之案發當日上訴人與不詳姓
名男子通話監聽譯文，上訴人與該不詳姓名男子有下列對話：（
不詳姓名男子）：「喂，啾啾喔，你還在那邊喔。」（上訴人）
：「你誰？」（不詳姓名男子）：「你不要說我是誰。」（上訴
人）：「怎樣？」（不詳姓名男子）：「我朋友要處理柏仁的啦
，柏仁那怎麼出？」（上訴人）：「四至五啊。」（不詳姓名男
子）：「我朋友要拿一千的啦。」（上訴人）：「沒有在出一千
的啦。」（不詳姓名男子）：「喂，拿一克啦，東西是不是一樣
的啊？」（上訴人）：「不一樣啦。」（不詳姓名男子）：「好
嗎？」（上訴人）：「我叫你哥拿給你啊。」（不詳姓名男子）
：「不要，我跟他就不好啊，那柏仁呢？」（上訴人）：「好啊
，你過來呀，我等你呀。」（不詳姓名男子）：「好。」（見偵
字第一五五二二號卷第一宗第四三、四四頁）。上訴人對上開對
話於原審以其中通話將結束前，關於上訴人所稱「我叫你哥拿給
你啊」，及該不詳姓名男子回以：「不要，我跟他就不好啊，那
柏仁呢？」之對話，主張伊並無販毒予「阿偉」圖利行為，否則
不致叫「阿偉」向其哥哥拿毒品，及「阿偉」最後仍要找黃柏仁
買毒品云云（見原審卷第七六、七七頁）。而由上開前後對話內
容以觀，上訴人之此項主張似非全然無據，為求事實之真確，饒
有傳訊黃柏仁詳予調查審認之必要。乃原審就上訴人斯項否認犯
罪有利之辯解與證據，未詳查究明，即為不利於上訴人之認定，
難謂無調查職責未盡及理由不備之違法。（二）毒品危害防制條
例第四條所規定之販賣毒品罪，以行為人有營利之意思，而販入
或賣出毒品或二者兼而有之為其構成要件。故行為人有無此營利
意思，自應於事實欄內為翔實之記載，並於理由內說明其憑以認
定之證據及其認定之理由，始稱適法。原判決事實欄記載上訴人
係以三千元之代價，將「重約零點八公克」之甲基安非他命一包
販賣給「阿偉」及吳國鋒（見原判決第二頁第六至八行）。因所
載該包甲基安非他命之重量，與判斷上訴人有否營利意圖有所關
聯，自應於理由內記載認定此事實所憑之證據及其認定之理由，
乃原判決於理由內未詳予記載認定該事實所憑之證據及其認定之
理由，要屬理由不備。上訴人上訴意旨指摘原判決不當，尚非全
無理由，應認原判決有撤銷發回之原因。
據上論結，應依刑事訴訟法第三百九十七條、第四百零一條，判
決如主文。
中    華    民    國  一○○  年   十二   月    八    日
                      最高法院刑事第八庭
                          審判長法官  黃  一  鑫  
                                法官  張  春  福  
                                法官  吳  三  龍  
                                法官  李  錦  樑  
                                法官  宋  明  中  
本件正本證明與原本無異
                                      書  記  官  
中    華    民    國  一○○  年   十二   月   十五   日
                                                      K